臺灣高雄地方法院刑事裁定　　　　　　　　　　　　九十一年度交聲字第一八號
　　原處分機關　高雄巿交通事件裁決所
　　異　議　人　甲○○
右列受處分人因違反道路交通管理處罰條例案件，對於高雄市交通裁決所民國九十一
年一月三日所為之處分（高市交裁字第裁三二—四二四０三六號），聲明異議，本院
裁定如左：
    主  文
原處分關於「甲○○汽車駕駛人駕駛汽車經測試檢定酒精濃度超過規定標準」之部分
撤銷。
甲○○汽車駕駛人，拒絕酒精濃度測試之檢定，處罰鍰新臺幣陸萬元，並吊銷駕駛執
照。
其餘異議駁回。
    理  由
一、異議意旨略以：異議人雖於青年路、林森路口遭警攔下，惟因未攜帶執照遂將機
    車遺留現場後離去（嗣據悉因聲明人一直未向警方申請領回，該機車現已不知去
    向），嗣後回到現場後員警已不見蹤影，並無如裁決書所示有酒醉，鈞院調閱本
    件有無酒測紀錄即明白。足見處分顯有違誤，特此聲明異議。
二、按交通法庭認為聲明異議有理由，或聲明異議雖無理由而原處分不當或違法者，
    應以裁定將原處分經聲明異議部分撤銷，並自為裁定。道路交通案件處理辦法第
    二十條定有明文。次按汽車駕駛人拒絕接受酒精濃度測試之檢定者，處新台幣六
    萬元罰鍰，並吊銷其駕駛執照，三年內不得考領駕駛執照，道路交通管理處罰條
    例第三十五條第三項前段、第六十七條第二項分別定有明文。又警察人員於依客
    觀、合理判斷易生危害之處所、交通工具、公共場所，在有相當理由足認其行為
    即將發生危害情狀下，對人實施臨檢而未逾必要程度，乃適用警察勤務條例第十
    一條第三款之合法行為，並非無法律上之依據，釋字第五三五號解釋已有明白揭
    示。
三、本件異議人於六十二年三月七日起領有重型機車駕駛執照，並無遭吊扣或吊銷駕
    駛執照之紀錄，惟其於前揭時間行經高雄市○○路與林森路口經警攔檢之時，確
    實未攜帶駕駛執照之事實，業經異議人於本院審理時坦承不諱（見本院九十一年
    五月六日筆錄），並有高雄市監理處九十一年六月十一日高市監南字第三０五五
    二號函可資為證，是原處分機關關於異議人駕駛車輛未隨身攜帶駕駛執照之裁處
    洵屬有據，異議人關於此部分之異議為無理由，應依道路交通管理辦法第十九條
    之規定，予以駁回。
四、再者，本件高雄市政府警察局於舉發之日所填載之舉發通知單上載有：「酒後其
    車，經現場攔查拒絕酒精測試，棄車離去」等語，有該局高市警刑第四二四０三
    六號舉發通知單影本在卷可稽，而證人即為本件舉發之警員顏家盛於本院審理時
    亦證稱：舉發通知單填載，是異議人當時身上有酒味，經員警要求酒測而未沒有
    遵守就棄車離去之意（見本院九十年六月四日筆錄）。參以異議人於本院審理中
    表示，案發之日所騎乘之機車價值新台幣二萬八千元迄今未領回，然本件員警於
    取締時，僅持扣異議人之車牌而未處理機車之事實，除據證人顏家盛證述在卷，
    並為前開舉發通知單記載明確，是若異議人取得駕駛執照後確有返回現場，焉有
    置自己價值二萬八千元之機車不顧之理？是異議人辯稱，當時為返家取駕駛執照
    才離開現場，回到該地時員警已離去之詞並不足採。再者，受處分人經警攔查時
    拒絕酒精濃度測試一節，執勤員警檢測之方式亦僅為吹氣而已，並未逾越必要程
    度而有過份侵犯受處分人權益情事，是本件之舉發過程並無瑕疵，員警之行為並
    非無法律上之根據。從而，異議人於前揭時、地確實無正當理由拒絕接受酒精濃
    度測試檢定之行為堪予認定。
五、綜上所陳，異議人酒後駕駛車輛，經警攔查，拒絕接受酒精濃度測試，應依道路
    交通管理處罰條例第三十五條第三項規定處以六萬元罰鍰，並吊銷其駕駛執照。
    異議人關於此部分之異議雖無理由，然原處分機關關於異議人所為係該當同條第
    一項第一款「酒精濃度超過規定標準而駕駛」之情形而為之裁決既有未當，則應
    予以撤銷，並裁定如主文第二項。
據上論斷，應依道路交通案件處理辦法第十九條、第二十條，裁定如主文。
中      華      民      國    九十一    年      七      月      十五    日
                                      臺灣高雄地方法院交通法庭
                                          法  官   卓立婷
右為正本，係照原本作成。
如不服本裁定，應於送達後五日內向本院提出抗告狀。
                                          書記官   李春慧
中      華      民      國    九十一    年      七      月      十五    日
